【裁判字號】    90,訴,1125
【裁判日期】    900806
【裁判案由】    強盜
【裁判全文】
臺灣板橋地方法院刑事判決                          九十年度訴字第一一二五號
    公  訴  人  臺灣板橋地方法院檢察署檢察官
    被      告  丙○○
                丁○○
    指定辯護人  甲○
右列被告等因強盜案件，經檢察官提起公訴（九十年度偵字第一○六五四號），甲○
判決如左：
    主  文
丙○○、丁○○共同意圖為自己不法之所有，攜帶兇器，以強暴至使不能抗拒，而取
他人之物，各處有期徒刑伍年貳月，電擊棒乙支沒收。
    事  實
一、丙○○於少年曾有竊盜、毒品、強盜非行，丁○○於少年曾有竊盜非行。其二人
    自民國九十年六月十七日夜間起迄翌日即六月十八日凌晨某時止，在臺北縣板橋
    市○○街之四維公園內飲酒，飲畢因缺錢加油，乃共萌意圖為自己不法之所有，
    基於強盜取財之犯意聯絡，由丙○○提議強盜計程車司機錢財，丁○○並附合，
    其二人並謀議選擇年紀較大或體型瘦小較易得手之計程車司機下手，同日凌晨三
    時五十分許，在板橋市○○路與四維街口，由丙○○攔下乙○○駕駛車號八Ｍ－
    四三一號之計程車坐於右前座，丁○○則坐於左後座並指示乙○○開往臺北縣中
    和市體育館，然中和市並無體育館，乙○○即建議前往位於板橋市○○○路之體
    育館，經丙○○、丁○○同意，乙○○即往板橋市○○○路體育館前進，行至板
    橋市○○路二一九巷九八號前，丁○○即要求乙○○停車，乙○○停車後，丁○○持其所有本用於擦拭機車而置放於機車上之毛巾乙條自後勒住乙○○脖子，丙○○即持其所有客觀上足以危害人之生命、身體安全可供兇器使用而前於九十年
    四月某日，在臺北市士林夜市，以新台幣（下同）五百元之代價購得，欲作為防
    身用之電擊棒乙支電擊乙○○右臉，乙○○因突遭電擊臉部麻痺，出於自然反應
    拉開丙○○手持之電擊棒，致該電擊棒蓋子脫落，丙○○復接續持電擊棒朝乙○○臉部逼進，然因該電擊棒蓋子已脫落，致電擊棒前端尖銳部分劃到乙○○臉部
    （未成傷），後丙○○又出二拳毆打乙○○右臉及額頭（未成傷），而共同以此
    強暴之方式致使乙○○不能抗拒，隨後丙○○即將乙○○放置於駕駛座旁凹槽內
    之袋子（內有現金五百元、證件及鑰匙）強行取走，又將手伸入乙○○右邊上衣
    口袋取走一百元，得手後，其二人迅速下車逃逸，途中丁○○並將毛巾丟棄，所
    得贓款共六百元則由二人均分，其中丙○○花用二百八十八元、丁○○花用二百
    元。乙○○立即前往臺北縣警察局海山分局海山派出所報案，警員在上開計程車
    內尋獲行動電話及右揭丙○○所有持以強盜財物之電擊棒各乙支，並依該行動電
    話之通話紀錄聯絡上葉冠毅，葉冠毅供述該行動電話為丁○○使用，電擊棒則係
    丁○○與姓名年籍不詳綽號「阿龍」之人寄放，有犯罪偵查權限之警察自此知悉
    丁○○係共犯之一，然尚不知「阿龍」即丙○○，隨後丙○○、丁○○以電話告
    知乙○○欲返還強盜所得之證件，並約定在板橋市新埔國中會面，然因新埔國中
    附近有警察正實施攔檢勤務，致丙○○、丁○○二人不敢出面，改約在板橋市四
    維公園會面，嗣丁○○到達四維公園走近乙○○時，埋伏之警員見狀馬上追捕丁○○，丁○○旋即騎乘機車往前搭載在前方觀望情勢之丙○○而逃逸無蹤，末經
    警員請求葉冠毅策動丁○○、「阿龍」出面投案，丁○○、丙○○始於同日二十
    一時許，共同前往海山派出所坦承右開犯行，丙○○並自首而願接受裁判，警員
    至此始知「阿龍」即丙○○，並分別在丙○○、丁○○身上扣得未花用之贓款十
    二元及一百元，且發還乙○○。
二、案經臺北縣警察局海山分局移送臺灣板橋地方法院檢察署檢察官偵查起訴。
    理  由
一、訊據被告丙○○除否認有與被告丁○○謀議選擇年紀較大或體型瘦小之計程車司
    機強盜錢財及以持電擊棒電擊被害人乙○○並出拳毆打之強暴方式，致使不能抗
    拒而強取財物部分外，餘均坦承不諱，惟查：右揭犯罪事實，業據被告丁○○於
    警偵訊及甲○調查中坦承不諱。次者，被告二人曾謀議選擇年紀較大或體型瘦小
    較易得手之計程車司機強盜錢財之事實，亦為被告丙○○於警訊中所是承（詳偵
    查卷宗第八頁），並據被告丁○○於甲○調查中供承屬實（詳甲○九十年七月六
    日訊問筆錄）。再者，被告丁○○要求被害人停車後，即持毛巾自後勒住被害人
    脖子，被告丙○○則持己有之電擊棒乙支電擊被害人右臉，被害人因突遭電擊臉
    部麻痺，出於自然反應拉開被告丙○○手持之電擊棒，致該電擊棒蓋子脫落，然
    被告丙○○復持電擊棒朝被害人臉部逼進，惟因該電擊棒蓋子已脫落，致電擊棒
    前端尖銳部分劃到被害人臉部，被告丙○○復出二拳毆打被害人右臉及額頭等情
    ，業據被害人乙○○於警訊及甲○審理中證述綦詳（詳偵查卷宗第十一頁、第十
    三頁、甲○九十年七月二十三日審判筆錄），核與被告丁○○於警訊供述之情節
    相符（詳偵查卷宗第五頁）。而被害人雖未成傷，固據證人即臺北縣警察局海山
    分局警員蘇嘉峰於偵查中證述在卷（詳偵查卷宗第五三頁反面），然觀諸上開被
    害人遭被告丁○○以毛巾勒住脖子，同時遭被告丙○○以電擊棒電擊並毆打之情
    狀，足見當時被害人已處於不能抗拒之境，當無置疑。此外復有電擊棒乙支扣案
    可稽，從而本件事證明確，被告二人之犯行，洵堪認定，應依法論科。
二、按電擊棒在客觀上具有危險性，持以行劫，足以對人之身體、生命、安全構成威
    脅，應屬兇器無疑，核被告丙○○、丁○○分持電擊棒、毛巾強取被害人乙○○
    財物之行為，係犯刑法第三百三十條第一項之攜帶兇器強盜罪。其二人間有犯意
    之聯絡及行為之分擔，皆為共同正犯。次查：被害人至臺北縣警察局海山分局海
    山派出所報案時，警員即在被害人駕駛之上開計程車內尋獲行動電話乙支，並依
    該行動電話之通話紀錄聯絡上葉冠毅，葉冠毅供述該行動電話係被告丁○○使用
    ，電擊棒則係被告丁○○與「阿龍」之人寄放，然其並不知「阿龍」真實姓名，
    隨後被告丙○○、丁○○以電話告知被害人欲返還證件，嗣被告丁○○到達四維
    公園走近被害人時，埋伏之警員見狀馬上追捕，然被告丁○○旋即騎乘機車往前
    搭載被告丙○○而逃逸無蹤，此時警員尚不知「阿龍」之真實姓名為何，後經警
    員請求葉冠毅策動嫌犯出面投案，葉冠毅始協同被告丙○○、丁○○前往海山派
    出所，其二人並坦承犯行等情，分據證人即臺北縣警察局海山分局海山派出所警
    員林家益及葉冠毅於警訊或甲○審理時證述綦詳（分詳偵查卷宗第十四頁、第十
    五頁、甲○九十年七月二十三日審判筆錄），則有犯罪偵查權限之警察由證人葉
    冠毅之證詞，顯已知悉被告丁○○係共犯之一，然迄被告二人共同在四維公園逃
    逸時，尚不知「阿龍」即係被告丙○○，迄被告丙○○前往警察局投案，警員始
    知「阿龍」即係被告丙○○之事實，自屬無疑。從而被告丙○○前往警察局申告
    其犯罪事實並願接受裁判之際，其犯行尚未經發覺，其行為自符合自首之要件，
    應依刑法第六十二條之規定減輕其刑。而被告丁○○前往警察局申告其犯罪事實
    並願接受裁判之際，因警員由葉冠毅之證詞早已知悉其係共犯之一，其行為尚與
    自首之規定不符，附此敘明。至證人即臺北縣警察局海山分局警員蘇嘉峰於偵查
    中固證稱：依遺留在計程車上之行動電話查出該行動電話係被告丙○○所有，請
    家長聯絡被告丙○○到案說明，找到被告丙○○住處後，其家屬說葉冠毅知悉被
    告丙○○之行蹤云云（詳偵查卷宗第五三頁反頁），然此核與證人林家益、葉冠
    毅前開證言：行動電話係被告丁○○使用，不知「阿龍」真實姓名等語及被告丙○○、丁○○歷次供述：行動電話係被告丁○○使用等語不符，堪認證人蘇嘉峰
    應係記憶錯誤而為右揭證言，執此自不足為被告丙○○不利之認定。另公訴人雖
    認被告二人強盜財物行為，係犯懲治盜匪條例第五條第一項第一款之盜匪罪。惟
    甲○考查懲治盜匪條例之立法及施行沿革，認該條例為三十三年四月八日經行憲
    前國民政府制定公布全文十一條，其中第十條規「本條例施行期間為一年，必要
    時得以命令延長之，」，三十四年四月二十六日國民政府令「自期滿之日起展限
    一年」。三十五年四月八日，國民政府令「自民國三十五年四月八日起再展限一
    年」，三十六年四月一日國民政府令「自同年四月八日起再展限一年」，三十七
    年四月十七日國民政府令「自三十七年四月八日起再展限一年」，三十八年六月
    二十四日總統令「自三十八年四月八日起再展限一年」，三十九年五月二十五年
    總統令「自三十九年四月八日起再展限一年」，四十年四月七日總統令「自同年
    四月八日起再展限一年」，四十一年四月七日總統令「自同年四月八日起再展限
    一年」，四十二年四月四日總統令「自同年四月八日起再展限一年」，四十三年
    四月六日總統令「自同年四月八日起再展限一年」，四十四年四月一日總統令「
    自同年四月八日起再展限一年」，四十五年三月三十一日總統令「自同年四月八
    日起再展限一年」，四十六年四月一日總統令「自同年四八日起再展限一年」，
    其後立法委員考量特種刑事案件訴訟條例於四十二年十二月三十一日因施行期滿
    而廢止，乃提議將懲治盜匪條例第八條「犯本條例之員會審查結果，認懲治盜匪
    條例第十條施行期間為一年，原期迅收遏止盜風之效，但實際上本條例每年一度
    以命令延長，已達十餘年，顯然已失該條規定之本旨罪者，依特種刑事案件訴訟
    條例之規定審理之」規定刪除，而立法院民刑商法委，莫若一併刪除，俟將來治
    安情況改善，本條例確無施行之必要，再予廢除較為得體。故決議：懲治盜匪條
    例第八條及第十條刪除，第九條改為第八條，第十一條改為第九條，此經立法院
    於四十六年六月五日三讀通過，總統公布「茲將懲治盜匪條例第八條及第十條條
    文予以刪除，其原第九條改為第八條，第十一條改為第九條」。是以懲治盜匪條
    例於制定之初，為施行期限一年之限時法，而國民政府於三十三年四月二十六日
    第一次以命令延長該法施行期間時，已逾該法之施行期間即三十三年四月八日，
    行憲之後之三十七年、三十八年、三十九年均同此情形。該條例既已因逾期展延
    而失效，包括本身授權以立法延長施行期間之規定亦失其準據。至於立法院於四
    十六年刪除懲治盜匪條例第八條、第十條，並變更第九條、第十條之條次，乃未
    明上情，將已失效之法律誤為有效而加以刪除，其未將懲治盜匪條例其餘條文併
    付三讀進行立法程序，當不能使已失其效力之法律回復效力。按憲法第八十條規
    定「法官須超出黨派以外，依據法律獨立審判，不受任何干涉。」，明文科法官
    依據法律獨立審判之職責，懲治盜匪條例既因逾期展延之違誤而失效，法院自不
    能援引無效之法律為論罪科刑之依據，公訴人以被告犯有懲治盜匪條例第五條第
    一項第一款之盜匪罪，容有未洽，其起訴法條應予變更，併此敘明。爰審酌被告
    二人僅無錢加油，被告丙○○即提議為本件犯行，而其除持電擊棒電擊被害人右
    臉外，復出拳毆打被害人，相較僅以毛巾勒住被害人脖子之被告丁○○，其惡性
    顯較為重大，然其行為符合自首之規定，而其二人雖侵害他人身體、財產，且危
    害治安甚鉅，但參之其二人均年僅十九歲，年輕識淺，而其所得財物僅六百元，
    對被害人亦未有嚴重之侵害行為，暨其犯罪之動機、目的、品行、智識程度及犯
    罪後態度等一切情狀，分別量處如主文所示之刑。至扣案之電擊棒乙支，係被告
    丙○○所有持以強盜取財之物，業據被告丙○○、丁○○及被害人乙○○一致供
    認無訛，併依刑法第三十八條第一項第二款之規定宣告沒收之，另毛巾乙條固係
    被告丁○○所有並持以犯案所用之物，雖據被告丁○○自承無訛，然該物業經丟
    棄而滅失，業據被告丙○○陳明屬實，甲○自無從併予宣告沒收之。又強盜所得
    之贓款六百元，其中被告丙○○已花用二百八十八元，被告丁○○則花用一百元
    ，分據被告丙○○、丁○○供明在卷，此部分既已花用殆盡而費失，自無庸為沒
    收或發還被害人之諭知，而餘款一百十二元已發還被害人乙○○，有其出具之臺
    北縣警察局贓物認領收據乙紙附卷可稽，此部分亦無庸為沒收或發還被害人之諭
    知，均併予敘明。
據上論斷，應依刑事訴訟法第二百九十九條第一項前段、第三百條，刑法第三百三十
條第一項、第二十八條、第三十八條第一項第二款、第六十二條，判決如主文。
本案經檢察官許景森到庭執行職務。
中      華      民      國      九十      年      八      月      六    日
                                  臺灣板橋地方法院刑事第四庭
                                          法  官  游  秀  雯
右正本證明與原本無異。
如不服本判決，應於判決送達後十日內，向甲○提出上訴狀。
                                          書記官  卓  聖  智
中      華      民      國      九十      年      八      月       六   日
附錄本案論罪科刑法條：
刑法第三百三十條
犯強盜罪而有第三百二十一條第一項各款情形之一者，處五年以上十二年以下有期徒
刑。
前項之未遂犯罰之。
刑法第三百二十一條
犯竊盜罪而有左列情形之一者，處六月以上五年以下有期徒刑：
一  於夜間侵入住宅或有人居住之建築物、船艦，或隱匿其內而犯之者。
二  毀越門扇、牆垣或其他安全設備而犯之者。
三  攜帶兇器而犯之者。
四  結夥三人以上而犯之者。
五  乘火災、水災或其他災害之際而犯之者。
六  在車站或埠頭而犯之者。
前項之未遂罰之。


司法院資訊處製作；財團法人民間司法改革基金會備份。
